臺灣高等法院高雄分院刑事判決　　95年度重上更(四)字第47號
上　訴　人　臺灣澎湖地方法院檢察署檢察官
被　　　告　甲○○
選任辯護人　洪文佐　律師
上列上訴人因被告貪污治罪條例案件，不服臺灣澎湖地方法院86
年度訴字第18號中華民國89年1 月27日第一審判決（起訴案號：
臺灣澎湖地方法院檢察署85年度偵字第657 號），提起上訴，經
判決後，由最高法院第4次發回更審，本院判決如下：
：
    主  文
原判決撤銷。
甲○○連續行使公務員明知為不實之事項，而登載於職務上所掌
之公文書，足以生損害於公眾及他人，處有期徒刑貳年，緩刑伍
年，並立悔過書。
    事  實
一、甲○○係澎湖縣政府農業科漁業股技士，經辦澎湖縣政府「
    水產種苗繁殖場」（下稱繁殖場）公用物品採購業務，先於
    民國82 年9月2日起，經其母洪葉鳳芷同意，以其母名義在
    澎湖縣馬公市烏崁里126之2號設立德成行，其母並概括同意
    甲○○以德成行名義開立收據。嗣甲○○明知繁殖場並無附
    表一Ｅ部分實際挪用情形欄之預算，其為敷繁殖場使用，竟
    基於行使偽造私文書、行使登載不實公文書之概括犯意，自
    82 年9月3日起，在澎湖縣政府等地，將附表一Ｃ、Ｄ部分
    「澎湖縣政府粘貼憑證用紙登載用途欄」及「登載金額欄」
    所示之物品名稱、工資、租船費及其所需款項等不實事項，
    連續登載於職務上所掌之澎湖縣政府物品請購簿冊之公文書
    上（含第1聯物品請購單（未扣案），及第2聯物品領據、第
    3聯物品請購存根），並先以第1聯物品請購單，連續持向澎
    湖縣政府請購附表一Ｃ、Ｄ所示物品名稱、工資、租船費及
    其所需款項，嗣以第2聯物品領據持供事務股作記帳憑證，
    第3聯物品請購存根持由繁殖場存查，實則挪用於附表一Ｅ
    部分「實際挪用情形欄」所示之物品及款項。甲○○並逾越
    其母洪葉鳳芷授與代理權之範圍，連續盜用洪葉鳳芷印章，
    自行或利用不知情之妻吳淑美，於附表一所示德成行收據上
    偽填物品及款項（詳附表一Ｈ部分澎湖縣政府粘貼憑證用紙
    其下附連支出憑證書寫者欄編號１至），連續偽造德成行
    收據之私文書，再將此不實事項登載於職務上所掌之澎湖縣
    政府粘貼憑證用紙之公文書（詳附表一Ｇ部分澎湖縣政府粘
    貼憑證用紙書寫者欄），而以上開偽造之德成行收據附粘於
    偽填內容之澎湖縣政府粘貼憑證用紙，持以行使呈報澎湖縣
    政府辦理報銷手續，使不知情之澎湖縣政府承辦人員依程序
    加以核銷，足以生損害於澎湖縣政府對預算執行之正確性，
    及侵害洪葉鳳芷對德成行收據之製作權。至83年5月15日止
    ，甲○○連續以上開德成行收據：
 1、偽報採購蝦肉及下雜魚（15萬元，即新台幣，下同）、付箱
    網費（4萬2千元）及付箱網修繕費（1萬2千8百元）共計20
    萬4千8百元，用以購買繁殖場大門2扇共計4萬元、鍋爐管線
    5萬元、桌球桌、撞球桌共3萬元、工作服10件1萬元、貨櫃1
    個7萬5千元（其中200元以甲○○技術津貼提供繁殖場之公
    積金墊付）。
 2、偽報採購黃錫鯛種魚2萬7千元，用以購買繁殖場種魚圍欄。
 3、偽報雇用陳天雄及歐樹梅工資1萬8千元、租用陳怡奢漁船租
    金1萬5千元，用以購買繁殖場遊艇1艘3萬3千元。
二、甲○○於82年9 月至12月及83年8 月、9 月間，向洪天後、
    謝進茂、黃再和等人購買種魚魚苗飼料、小糠蝦等，向陳清
    山購買箱網（購買內容、金額均詳如附表二編號１至１０、
    、所示），因洪天後、謝進茂、黃再和、陳清山等人無法
    開立供澎湖縣政府報銷之統一發票或收據，甲○○乃承上開
    概括之犯意，逾越其母洪葉鳳芷授權之範圍，連續盜用洪葉
    鳳芷印章，自行或令不知情之吳淑美於附表二編號１至１０、
    、所示之德成行收據虛偽登載內容及金額，連續偽造德
    成行收據之私文書，再將此不實事項登載於職務上所掌之澎
    湖縣政府粘貼憑證用紙之公文書（詳附表二Ｇ部分所示），
    而以上開偽造之德成行收據附粘於偽填內容之澎湖縣政府粘
    貼憑證用紙，持以行使呈報澎湖縣政府辦理核銷手續，使不
    知情之澎湖縣政府承辦人員依程序加以核銷，足以生損害於
    澎湖縣政府對預算執行之正確性，及侵害洪葉鳳芷對德成行
    收據之製作權。
三、甲○○於83年9月間，向翁宏俊購買螃蟹苗2,000隻計2萬元
    ，因翁宏俊所寫收據遭澎湖縣政府主計室退回，甲○○遂偕
    同翁宏俊向葉春葉（於澎湖縣馬公市○○街32號開設宏發行
    ，為商業會計法所稱之商業負責人）索取宏發行空白收據1
    紙，葉春葉明知甲○○並未向其購買上開物品，竟應甲○○
    之請，二人共同基於填製不實會計憑證之犯意聯絡，由葉春
    葉交付宏發行空白收據1紙予甲○○，甲○○復令不知情之
    其妻吳淑美，將上開未向葉春葉購買螃蟹苗2,000隻計2萬元
    之不實事項簽發填製如附表二編號所示為會計憑證之宏發
    行收據1紙，足以生損害於稅捐稽徵機關對稅捐稽徵之正確
    性。甲○○並以上開不實收據附粘於澎湖縣政府粘貼憑證用
    紙，持以行使呈報澎湖縣政府辦理核銷，足以生損害於澎湖
    縣政府對預算執行之正確性。
四、案經法務部調查局澎湖縣調查站（下稱調查站）移送臺灣澎
    湖地方法院檢察署檢察官偵查起訴。
    理  由
一、證據能力部分：
    本件後述證人等於調查站陳述、後述卷附之書面證據等，固
    均屬傳聞證據，然本件檢察官、被告、辯護人已於本院審理
    調查上開證據時，就此證據能力均表示無意見，且本院認為
    以之作為本件論証之證據，均與待證事實具有關聯性，作為
    本案之證據亦屬適當，依刑事訴訟法第159條之5第1項規定
    ，自得為證據。
二、上開事實，已據被告甲○○於偵查、原審及本院供承不諱，
    核與證人吳淑美、洪葉鳳芷、葉春葉、黃福龍、洪朱採數、
    謝進茂、黃再和、翁宏俊、陳清祺、朱淑蘭、洪世祺、歐明
    傳、陳清山、陳君誠等人所證情節相符，復有附表一、二所
    示之澎湖縣政府粘貼憑證用紙、德成行收據、宏發行收據、
    陳天雄、陳歐樹梅工資收據及陳怡奢租船費收據附卷可稽。
    且查：
（一）證人吳淑美於調查站證稱：「有關德成行之收據，我均依
      照我先生甲○○的意思填寫，我那時不知道德成行係何人
      申請、何時申請」（見偵卷第138頁），其於原審證稱：
      「除德成行82年9月18日種魚魚苗飼料收據、82年12月3日
      種魚魚苗飼料收據、83年1月10日黃錫鯛種魚收據為被告
      書寫外，其餘德成行收據為我書寫」（見原審4卷第160頁
      ），足認附表一Ｈ部分編號２、３、４、５、６、７、８
      、９、１０及附表二Ｆ部分編號２、３、４、５、６、９、
      １０、、、所示之德成行、宏發行收據，應係被告利
      用不知情之吳淑美填載無訛；至於附表一Ｈ部分編號１及
      、Ｇ部分編號１至，及附表二Ｆ部分編號１、７、８
      所示部分，經原審當庭令被告書寫「付飼料費澎湖縣政府
      種魚魚苗、黃錫鯛種魚」等字（原審4卷第209、210頁）
      ，其字跡經比對後足認與上開收據相符，此部分證詞尚堪
      採信。又附表一編號１之收據雖載日期為82年8月9日，但
      經被告於原審陳供明此係筆誤，收據填載日期應係同年9
      月8日（見原審第1卷第129頁），此與被告所供其於82 年
      9月2日起，經其母洪葉鳳芷同意設立德成行，並概括同意
      被告開立收據，尚無矛盾之處，併此敘明。
（二）證人洪葉鳳芷（被告之母）於原審證稱：「被告有告訴我
      ，要用我的名義設立德成行的事，我的印章及身分證都放
      在戶口名簿內，被告要用會跟我商量後拿去用」等語（見
      原審4卷第192頁），是德成行之設立，係被告得其母洪葉
      鳳芷同意而為。至於被告對於開立德成行收據，雖曾於原
      審89年1月4日供述未徵得其母同意等語，但證人洪葉鳳芷
      就設立德成行既有同意，應可視為就被告以德成行名義開
      立收據之事，有概括之同意。惟被告自行或利用不知情之
      吳淑美偽填附表一、二所示之德成行收據，經原審提示德
      成行收據，證人洪葉鳳芷證稱：「我沒讀書，這個事情我
      不知道」（見原審1卷第50頁背面），嗣又於89年1月4日
      原審證稱：「我不認識字，無法書寫。開收據的事沒有告
      訴我，我沒有讀書，收據的事我不了解」（見原審4卷第
      194頁），參以證人洪葉鳳芷與被告未住一起，且不識字
      ，衡諸經驗法則，被告實無告知其母關於偽填收據內容之
      必要，足認被告與證人洪葉鳳芷間，就偽填附表一、二所
      示德成行收據並無犯意之聯絡。
（三）被告所供「我有向翁宏俊買螃蟹苗2,000隻共2萬元，他寫
      1張收據被主計室退回，後來我帶他去找葉春葉，向葉春
      葉借用1張貨款收據，填寫螃蟹苗2萬元」，核與證人葉春
      葉於調查站陳述：「宏發行未曾出售螃蟹苗」、「宏發行
      於83年9 月18日，開立螃蟹苗金額為2 萬元之收據，交予
      甲○○時，為空白收據」（見偵卷第11頁反面、第12頁反
      面）及於原審證稱：「被告有帶一個人去借收據，那個人
      我不太認識，我有拿收據借給被告，他填什麼內容我不知
      道」等情相符（見原審1 卷第101 頁）。亦與證人翁宏俊
      於原審所證：「有賣繁殖場約4 萬元之螃蟹苗，每隻約10
      元，所以應該有4 千多隻，甲○○分2 次給我錢，也曾向
      我要發票，我說我沒有發票，叫他自己想辦法」等語（原
      審2 卷第20頁反面）及告發人吳明來於原審所證：「當時
      室外池有買螃蟹來養」等語（原審4 卷第219 頁）各節相
      符。證人葉春葉明知宏發行並未出售螃蟹苗予被告，卻借
      予空白收據，任令被告利用不知情吳淑美作成不實會計憑
      證，其有犯意聯絡及行為分擔自明。
（四）綜上所述，被告上開自白，經核與事實相符，犯行堪以認
      定。
三、論罪部分：
（一）被告逾越證人洪葉鳳芷授權範圍，其盜用洪葉鳳芷之印章
      ，自行或利用不知情之吳淑美而偽填附表一、二所示之德
      成行收據，其越權部分，屬於無權代理，亦為冒用代理權
      ，應成立偽造私文書罪（最高法院26年度上字第1432號、
      28年度上字第1780號判例參照）。被告偽造德成行收據，
      據以行使所為，係犯刑法第216條、第210條之行使偽造私
      文書罪。被告偽造私文書之低度行為，為行使之高度行為
      吸收，不另論罪。被告利用不知情之吳淑美所為偽造私文
      書行為部分，為間接正犯。被告盜用其母洪葉鳳芷印章之
      行為，為偽造私文書之部分行為，亦不另論罪。
（二）被告向證人葉春葉借用附表二編號所示之宏發行空白收
      據，偽填不實內容及金額所為，被告係犯84年5 月19日修
      正前商業會計法第66條第1 款以明知不實事項而填製會計
      憑證罪。依特別法優於普通法之原則，不另論刑法第216
      條、第215 條行使業務上登載不實文書罪。又現行商業會
      計法於被告行為後即84年5 月19日修正公布（其後87年及
      89年部分增修），其中第66條修正為第71條「商業負責人
      、主辦及經辦會計人員或依法受託代他人處理會計事務之
      人員有左列情事之一者，處5 年以下有期徒刑、拘役或科
      或併科新臺幣15萬元以下罰金」並列有5 款情事，嗣於95
      年5 月24日又將上開罰金刑部分提高為「新台幣60萬元以
      下罰金」，依刑法第2 條第1 項前段規定比較新舊法結果
      ，應適用較有利於被告之修正前商業會計法第66條第1 款
      規定處斷。被告利用不知情之吳淑美填製不實會計憑證，
      為間接正犯。被告雖非商業負責人，但與商業負責人身分
      之葉春葉，共犯商業會計法以明知不實事項填製會計憑證
      罪，其與案外人葉春葉間有犯意聯絡及行為分擔，為共同
      實施者，依刑法第31條第1 項規定，被告雖無特定關係，
      仍應以共犯論。
（三）被告係澎湖縣政府水產種苗繁殖場技士，經辦繁殖場公用
      物品之採購業務，此經被告供明在卷，並有澎湖縣政府83
      年12月15日83澎府人一字第64772號函可按（見原審1卷第
      60頁）。又粘貼憑證用紙係專供報銷用之文書，其下附粘
      之支出憑證，固為私文書，該用紙本體除須支出金額及說
      明用途外，尚須經由主辦人及各單位主管蓋章，自係公文
      書之一種（最高法院72年台上字第6550號判決參照）。被
      告於附表一、二所示澎湖縣政府粘貼憑證用紙就未確實購
      買之物品偽填金額及支出用途，而以上開附表一所示偽造
      之德成行收據附粘於偽填內容之附表一Ｂ部分所示澎湖縣
      政府粘貼憑證用紙，及附表二所示偽造之德成行收據、宏
      發行不實會計憑證，附粘於附表二G部分所示澎湖縣政府
      粘貼憑證用紙，除附表一編號5、11分別與附表二編號3、
      8所載內容相同，二者係屬同一，則被告就各該部分應分
      別僅有一公務員為不實登載犯行外，被告持向澎湖縣政府
      辦理核銷，並據以行使之行為，其明知不實事項而登載於
      粘貼憑證用紙並持以行使部分之行為，係犯刑法第216 條
      、第213條行使公務員明知為不實事項而登載於職務上所
      掌公文書罪，偽造行為應為行使行為所吸收，不另論罪。
      至於被告行為後，刑法第10條第2項「公務員」之定義，
      業有修正並於95年7月1日生效，修正後「公務員」之範圍
      雖有限縮，但被告於行為時之身分，本屬依法令服務於國
      家所屬機關（澎湖縣政府）而具有法定職務權限（農業科
      技士），不論依據上開刑法修正前、後之規定，被告均屬
      公務員，其身分不受影響，附此敘明。
（四）被告先後多次行使偽造私文書行為、行使公務員明知為不
      實事項而登載於職務上所掌公文書之行為，時間緊接，且
      反覆實施而犯同一罪名，顯依基於概括犯意，應依連續犯
      之規定，以一罪論，依法加重其刑。又被告所犯行使偽造
      私文書罪、以明知不實事項填製會計憑證罪，各與其所犯
      行使公務員明知為不實事項而登載於職務上所掌之公文書
      罪間，有方法結果之牽連關係，為牽連犯，應從較重之行
      使公務員明知為不實事項而登載於職務上所掌之公文書罪
      處斷。又被告行為後，刑法第55條牽連犯、第56條關於連
      續犯之規定，業於94年2月2日修正公布刪除，並於95年7
      月1日施行，則被告之犯行，因行為後新法業已刪除上開
      規定，此刪除雖非犯罪構成要件之變更，但顯已影響行為
      人刑罰之法律效果，自屬法律有變更。比較新、舊法律結
      果，因舊法係依連續犯、牽連犯規定論以一罪，新法則應
      依行為數分別論罪，自以舊法較有利於被告，依刑法第2
      條第1項前段規定，仍應適用較有利於被告之行為時法律
      即舊法論以連續犯、牽連犯（最高法院95年第8次刑事庭
      會議決議參照）。
（五）被告所犯上述行使公務員明知為不實事項而登載於職務上
      所掌之公文書罪（其中關於連續行使附表一Ｂ部分所示澎
      湖縣政府粘貼憑證用紙部分），及以明知不實事項填製會
      計憑證罪，雖未經起訴，惟與起訴部分有裁判上一罪關係
      ，為起訴效力所及，本院自應一併審理，併此敘明。
四、原審以被告所犯上開罪證明確，予以論罪科刑，並以不能證
    明被告有後述被訴行使偽造私文書、貪污治罪條例之犯行，
    但公訴人認此等部分與判決有罪部分有裁判上一罪之關係，
    故不另為無罪諭知，固非無見。惟查：
（一）修正前商業會計法第66條第1款以明知不實事項而填製會
      計憑證之罪，原即含有業務上登載不實之本質，原判決既
      依該條款論處被告罪刑，即不應再論以刑法第216條、第
      215條行使業務上登載不實文書罪，原判決竟認被告此部
      分行為，同時犯上述兩罪名，其間並有想像競合犯關係，
      其適用法則尚屬違誤。
（二）現行商業會計法於被告行為後即84年5 月19日及95年5 月
      24日先後修正公布，其中第66條原列3 款已修正為第71條
      列有5 款之規定，原判決未依刑法第2 條第1 項但書規定
      比較新舊法結果，適用較有利於被告之修正前商業會計法
      第66條第1 款規定處斷，亦有未當。
（三）被告上開犯罪事實一、二部分之犯行，足以生損害於澎湖
      縣政府對預算執行之正確性，及侵害洪葉鳳芷對德成行收
      據之製作權，原判決亦如此認定，是被告此等犯行自足以
      生損害於公眾及他人，乃原判決於主文欄僅諭知足以生損
      害於公眾，致主文與事實之認定不合。
（四）原判決認定被告自82年8月間某日起至83年5月15日止，以
      上開德成行收據偽報採購蝦肉及下雜魚20萬5千元，購買
      繁殖場大門2扇、鍋爐管線、桌球桌、撞球桌、工作服10
      件、貨櫃1個等情，但查：
   1、上開附表一編號１至１０（其中編號５須扣除1萬元挪付飼
      料費用）憑證金額共計20萬4 千8百元，並非原判決所認
      定之20萬5千元，且上開金額另包括偽報付箱網費、付箱
      網修繕費共5萬4千8百元部分，不限於偽報採購蝦肉及下
      雜魚。
   2、被告為購買貨櫃，就不足之200元以其自己技術津貼置於
      繁殖場當成公積金自取200元相加，方得購買7萬5千元之
      貨櫃，此200元並不能計入。
   3、附表一編號１之憑證日期雖載82年8月9日，但已於附表一
      註1說明該日期應係筆誤，實際應為同年9月8日，原判決
      於事實欄仍記載自82年8月間某日。
   4、附表二編號Ｈ欄所載「漁船主黃福龍」應更正為「洪天後
      」，又其中編號所載付給陳清山箱網費用「3 萬7 千元
      」，應更正為「4 萬2 千元」。
五、檢察官上訴意旨所指，原判決認定後述不另為無罪部分有所
    不當，雖無理由（如後所述），但原判決既有上開可議之處
    ，自應將原判決撤銷改判。審酌被告犯罪動機、目的為圖一
    己核銷便利，竟偽造上開收據、虛偽填製會計憑證，進而虛
    偽登載不實內容於職務上公文書，紊亂政府對預算執行之正
    確性，且犯罪期間、次數之犯罪情節非輕，念其核銷帳款所
    得確用以添置公用之繁殖場大門、鍋爐管線等物，且犯後坦
    承甚有悔念等一切情狀，量處如主文第2 項所示之刑。又被
    告前未曾因故意受有期徒刑以上刑之宣告，此有台灣高等法
    院被告全國前案紀錄表在卷可考（見本院更四卷第92頁），
    一時失慮觸犯刑章，念其未圖私利，以本案歷經多年之偵審
    程序教訓，當益知警惕，諒無再犯之虞，認其所宣告之刑以
    暫不執行為適當，爰併予諭知緩刑5年，並命立悔過書，用
    啟自新。扣案之被告所登載不實之澎湖縣政府物品請購領據
    及存根，雖為被告供犯罪所用之物，惟非屬被告所有，其所
    行使之登載不實澎湖縣政府粘貼憑證用紙，其上並無偽造印
    章、印文、署押，無刑法第219 條規定沒收之問題，又澎湖
    縣政府粘貼憑證用紙及偽造之德成行收據、宏發行收據雖為
    被告供犯罪所用之物，已送呈澎湖縣政府，且非屬於被告所
    有，均不宣告沒收。
六、不另為無罪諭知部分：
（甲）關於被訴行使偽造私文書，不另諭知無罪部分：
（一）公訴意旨另以：被告自民國82年9月1日起，冒用其弟洪三
      良名義，在高雄縣鳳山市○○路74號虛設「佳樺實業有限
      公司」，同月2日冒用其母洪葉鳳芷名義，在澎湖縣馬公
      市烏崁里126之2號虛設「德成行」，連續取得「佳樺實業
      有限公司」、「德成行」及其不知情表姊葉春葉所開設「
      宏發行」之發票或收據，交由不知情之妻吳淑美偽填物品
      及款項，持向澎湖縣政府浮報公款，足以生損害於澎湖縣
      政府。因認被告此部分行為亦涉犯刑法第216條、第210條
      之行使偽造私文書罪嫌。
（二）公訴人認被告涉有此部分罪嫌，係以卷附偽造之收據、工
      作日誌為證，且德成行營業項目為建築材料買賣、砂石採
      取買賣、機械出租、鐵模出租及混凝土委外加工，並無飼
      料買賣，該行實際上並無營業，已經檢察官勘驗屬實，有
      勘驗筆錄、澎湖縣政府、管區警員查訪報告等為證，故被
      告所開具該上述虛設商行買賣飼料等收據顯係偽造，為其
      起訴之依據。
（三）訊據被告否認被訴此部分犯行，辯稱：伊向第三漁港之漁
      船主購買飼料，因漁船主無收據可供核銷，又伊為公務員
      不能申請設立商號，乃經伊母同意而以其名義設立德成行
      ，而以德成行收據請款；又佳樺實業有限公司係伊弟洪三
      良經營清潔用品而申請設立，但因伊父反對，所以伊弟才
      在屏東改從事水產養殖，佳樺公司有營業一段時間，附表
      三所示豐年蝦及飼料確有向佳樺公司購買等語。
（四）經查：
   1、證人即被告之母洪葉鳳芷於原審證稱：「被告有告訴我要
      用我名義開立德成行的事，我的印章及身分證都放在戶口
      名簿內，被告要用會跟我商量後拿去用」（見原審4卷第
      192頁），是德成行之設立，確係被告得其母洪葉鳳芷同
      意而為，又證人洪三良於原審證稱：「佳樺公司有營業，
      我為負責人，非甲○○借名設立；佳樺公司是我申請的，
      剛申請是要做天然植物之清潔劑，但我父親反對，登記之
      營業項目是塑膠類水產用品」（見原審2卷第21頁）等語
      明確。
   2、被告所辯核與上開證人等證述相符，又無其他積極證據足
      以認定被告有此部分被訴犯行，自難遽論其罪，惟公訴人
      認此部分（即被告冒用其母洪葉鳳芷名義虛設德成行）與
      上開論罪部分（即被告逾越洪葉鳳芷之授權偽造附表一之
      德成行收據），有裁判上一罪之關係，爰不另為無罪之諭
      知。
（乙）關於被訴貪污治罪條例第4條第1項第3款罪嫌，不另諭知
      無罪部分：
（一）公訴意旨又以：被告自82年9月間至83年11月間止，共浮
      報採購蝦肉及下雜魚26萬9,380元、豐年蝦3萬元、TP1‧
      TP 2 ‧TP3飼料11萬1,500元、鰻粉2萬2,100元、小糠蝦9
      萬6,000元、黃錫鯛種魚2萬7,000元、螃蟹苗2萬元、箱網
      2 萬9,000元、雇用陳天雄及陳歐樹梅工資1萬8,000元、
      租用陳怡奢漁船租金1萬5,000元，合計68萬7,980元，所
      有款項均供己花用，亦足生損害於陳天雄等人。因認被告
      此部分亦涉犯貪污治罪條例第4條第1項第3款經辦公用物
      品浮報價格數量罪嫌。
（二）公訴人認被告涉嫌此部分犯行，係以證人陳君誠、吳明來
      、魏金城等人指證甚詳，並有偽造之收據、請購存根聯、
      工作日誌及支出憑證等可證；及被告雖辯稱浮報價款係購
      買快艇、撞球檯、貨櫃等供公家使用，但上述物品並未列
      入公家財產並移交，且被告離職時還想取回，已經證人魏
      金城及吳明來證述屬實，故被告顯然將其列為私人財產，
      為起訴之依據。
（三）訊據被告甲○○否認被訴此部分犯行，辯稱：其以購買蝦
      肉、下雜魚請款28萬元，其中如附表二Ｅ部分編號１、３
      、４、６、７、１０所示計12萬元、附表二編號５所示2萬
      元確係向黃福龍、謝進茂購買蝦肉及下雜魚；附表一Ｅ部
      分編號１至編號５所示之9 萬元向陳清棋訂製繁殖場大門
      2 扇、修改繁殖場鍋爐管線，附表一Ｅ部分編號７、編號
      ６所示之4 萬元向元盛體育用品社購買工作服10件、桌球
      檯及撞球檯，附表一Ｅ部分編號８至１０所示7 萬5 千元向
      洪世祺訂購貨櫃1 個；以附表一Ｅ部分編號之黃錫鯛種
      魚費請領之2 萬7 千元，係向歐明傳訂製繁殖場種魚圍欄
      ；以附表二Ｅ部分編號、訂購箱網請款之7 萬9 千元
      ，用於向陳清山訂購箱網4 件；以附表一Ｃ部分編號、
      編號支付陳天雄、歐樹梅工資1 萬8 千元及陳怡奢租金
      1 萬5 千元名義所請領款項，用於購買陳怡奢遊艇；其所
      請款之26萬4,800 元，皆用以購買上述繁殖場公用器材供
      公家使用，離職時並移交於繁殖場場長魏金城。又如附表
      三所示購買豐年蝦、TP1 ‧TP2 ‧TP3 飼料、鰻粉、小糠
      蝦、螃蟹苗所請購4 萬元、12萬6 千元、3 萬4 千元、9
      萬6 千元及2 萬元，確係用以向佳樺實業有限公司、楊鎮
      東、宏發行、謝進茂、翁宏俊等人購買上開物品等語。
（四）經查：
   1、公訴人起訴書所指被告浮報上開款項之計算，係以證人即
      告發人吳明來於調查站所稱「所需魚飼料用量總計豐年蝦
      4,50 0公克（即10罐）、人工飼料TP1‧TP2‧TP320公斤
      （即17包）、蝦肉88.5公斤、鰻粉92公斤（約5包，每包
      20公斤裝）、下雜魚138公斤；蝦肉之價格為每公斤約100
      元、鰻粉每包約500至600元、下雜魚價格較為浮動每公斤
      8元至15元，上述各類飼料價格，82年至83年間應無太大
      變動」（見偵卷第141頁反面、第142頁正面），據以認定
      蝦肉下雜魚僅需1萬620元、豐年蝦僅需1萬元、TP飼料僅
      需1萬4,500元、鰻粉僅需1萬1,900元，然被告卻分別請款
      28萬元、4萬元、12萬6,000元、3萬4,000元，因而認被告
      貪污蝦肉下雜魚26萬9,380元、豐年蝦3萬元、TP飼料11萬
      1,500元、鰻粉9萬6,000元；又認為被告並未購買黃錫鯛
      種魚、螃蟹苗、箱網，未付給陳天雄、陳歐樹梅工資、陳
      怡奢租金，因而認定被告浮報上開物品款項2萬7,000元、
      2萬元、7萬9,000元、1萬8,000元、1萬5,000元，總計浮
      報68萬7,980元云云，合先敘明。
   2、被告所辯其浮報請款，用以購買繁殖場公用器材供公家使
      用，其浮報暨使用情形如下：
    (1)請款蝦肉、下雜魚28萬元，其中之4萬元用以訂製繁殖場
      大門2扇部分（詳附表一編號１、２所示），被告辯稱：
      因原木門已經破爛不堪使用，無法防竊，但向縣政府連報
      兩年均無法編列預算，乃以偽編購買蝦肉、下雜魚28萬元
      ，其中4萬元，向新順進鐵工廠陳清祺訂製繁殖場大門2扇
      等語，經原審勘驗繁殖場，確有大門2扇（詳原審1卷第12
      1 頁勘驗筆錄、第136 頁背面勘驗照片），核與證人陳清
      棋證稱：「甲○○又找我做繁殖場不鏽鋼鐵門，大門原來
      是木質被颱風吹壞，完工後他與管線的錢先後給我，我記
      得其中1 項是4 萬元」相符（見原審1 卷第212 頁），且
      經原審提示繁殖場大門照片，證人陳清棋亦指認無訛。
    (2)請款蝦肉、下雜魚28萬元，其中之5萬元用以修改繁殖場
      鍋爐管線部分（詳附表一編號３、４、５所示，上開憑證
      共計6 萬元，但編號５其中1 萬元係挪用付給洪天後飼料
      費1 萬元，詳見附表二編號３），被告辯稱：當時場內鍋
      爐管線是在通道中間高起50公分，且係高溫又無其他防護
      ，尤其晚上值班巡查易造成危險，於是以購買蝦肉、下雜
      魚28萬元之5 萬元，請新順進鐵工廠陳清祺修改鍋爐管線
      沿著角落設置等語，經原審勘驗繁殖場，確有鍋爐管線（
      詳原審1 卷第121 頁勘驗筆錄、第123 至128 頁勘驗照片
      ），復據證人陳清棋於原審證稱：「原先繁殖場之鍋爐是
      我向縣政府承包的，完工後甲○○覺得管線不符合他使用
      ，要我再修改，與原鍋爐工程無關係，要做之前他有叫我
      估價，完工後沒有馬上付錢，拖了幾個月才給我，後來甲
      ○○又找我做繁殖場不鏽鋼鐵門，大門原本是木質被颱風
      吹壞，完工後他與管線的錢先後給我，我記得其中1項4萬
      元，1 項是5 萬元」（見原審1 卷第211 頁），其於本院
      前審亦為相同證述：「沒有開發票，是付現金」（見本院
      上訴卷第94頁），且經原審提示繁殖場鍋爐管線照片，證
      人陳清棋亦指認無訛（見原審1 卷第212 頁）。
    (3)請款蝦肉、下雜魚28萬元，其中之3萬元用以購買桌球檯
      及撞球檯部分（詳附表一編號６、７所示），被告辯稱：
      請款蝦肉、下雜魚之2萬元，向元盛體育用品社購買桌球
      桌及撞球檯等語，核與證人元盛體育用品社朱淑蘭於原審
      證稱：「82年間被告先購買桌球桌、及撞球檯，桌球桌1
      萬元、撞球檯2萬元，貨全部送到繁殖場後，被告支付現
      金給我」等情相符（見原審1卷第169頁），且經原審勘驗
      繁殖場，確有上述球桌（見原審1卷第121頁勘驗筆錄、第
      137 頁勘驗照片）。
    (4)請款蝦肉、下雜魚28萬元，其中之1萬元用以購買工作服
      10件部分（詳附表一編號７所示），被告辯稱：以蝦肉、
      下雜魚之1萬元，向元盛體育用品社購買工作服10件等語
      ，核與證人元盛體育用品社朱淑蘭所證稱：「82年間被告
      後來又購買夾克外套10件共1萬元，貨全部送到繁殖場，
      交貨後被告付現金給我」等語相符（見原審1卷第169頁）
      ，復經證人即83年間於水產種苗繁殖場臨時雇工陳伯達於
      本院前審證稱：「當時有發工作服，1個人1件，幾件我不
      清楚，但連4個實習生都領有工作服，是被告發的」等語
      （見本院更一卷第103頁），及證人即77年至83年任職於
      上開繁殖場之胡毅中在本院前審證稱：「有領到工作服，
      包括員工、實習生大約有10件左右，我不知道工作服是向
      何人購買，工作服只有83年那一年有領到，以前沒有，因
      為那裡冬天很冷，工作服可以禦寒」等語（見本院更一卷
      第104頁），足認被告上開所辯，堪以採信。
    (5)請款蝦肉、下雜魚28萬元，其中之2萬元用以訂購貨櫃1個
      價格之一部分（詳附表一編號８所示），被告辯稱：以7
      萬5,000元，向洪世祺訂購貨櫃1個，因繁殖場高鹽度之情
      況下汽車很容易壞掉，所以添購貨櫃係用來隔離鹽分充當
      車庫之同，當時證人葉秀色（洪世祺之妻）有表示要不要
      開發票，但他說發票是高雄的，且開發票還要加稅金，所
      以就向他表示不用開了」（見原審1卷第167頁），並據證
      人葉秀色於原審證述：「貨櫃事實上是我與我先生一起經
      營，甲○○約1、2年前有找我買1個貨櫃，價格是7萬5,00
      0 元，我將貨櫃送到繁殖場。我是叫吊車送去，甲○○是
      拿現金給我，是否有開收據給被告我不記得，被告曾告訴
      我是公家要買的」等語（見原審1卷第167頁），復經原審
      勘驗現場，繁殖場確有貨櫃1個（見原審1卷第121頁勘驗
      筆錄、第134、135頁勘驗照片）。至於被告購買貨櫃所需
      之7萬5,000元係將附表一編號８（名義上飼料費2萬元）
      、編號９（名義上箱網費4萬2,000元）、編號１０（名義上
      箱網修繕費1萬2,800元）及所謂公積金200元相加共計7萬
      5,000元等情，已經被告供述甚詳，被告並供稱：所謂公
      積金是我自己的技術津貼墊付，我買1個貨櫃是3張收據合
      計7萬4,800元，但買7萬5,000元差200元，我每個月有2,
      000元之技術津貼，一開始我就將2,000元放在養殖場作公
      費使用，收據差額200元是我從津貼裡面拿出200元墊付貨
      櫃使用等語（見本院更一卷第144頁），核與證人胡毅中
      所證：「知道公積金一事，由被告自己提供他的技術津貼
      ，平常都是購買飲料給我們飲用，我們若要購買飲料的話
      ，我們就自己投10元，累積的錢就當作是公積金」（見本
      院更一卷第108頁至第109頁）等情一致，應堪採信。
    (6)請款黃錫鯛種魚費9萬7,000元，除其中2萬7,000元用以訂
      製繁殖場種魚圍欄部分（詳附表一編號11所示），被告辯
      稱：黃錫鯛種魚費2萬7,000元，向歐明傳訂製不鏽鋼管做
      成繁殖場種魚圍欄等語，經原審勘驗現場，繁殖場確有種
      魚圍欄（不鏽鋼欄杆11支），證人歐明傳於上開勘驗期日
      亦證實該種魚圍欄為向其購買之物，並稱：該種欄杆1支
      約2仟多元等語（見原審1卷第121頁勘驗筆錄、第130頁、
      第131 頁勘驗照片），又證人陳君誠證稱：「有人會參觀
      ，避免危險才用不鏽鋼管做成圍欄」（見原審1卷第106頁
      ），證人歐明傳並於原審證述：「我做的不鏽鋼管，我原
      本與他不認識，是他找我」、「我賣貨給他，被告就當場
      拿現金付給我」等語（見原審1卷第105頁），核與被告所
      辯均相符之外；另7萬元部分，被告辯稱：係給付黃再和
      種魚費所用等語，此據證人黃再和於偵查中證述：「93年
      1月初，澎湖縣政府水產種苗繁殖場確有向我購買黃錫鯛
      種魚，數量以目測估量約200公斤，近400尾，每公斤單價
      350元，總金額6萬餘（詳細數目記不清楚），係由甲○○
      向我接洽購買。」、「我將黃錫鯛種魚以竹筏運至澎南五
      德繁殖場之內」、「水產種苗繁殖場付款係1次付清，我
      於交貸後，以便條紙開立收據，但甲○○表示不符規定，
      不能請款，於是經商量後、由洪某負責尋找商號開立收據
      來解決問題。」、「交貸後近1個月後，甲○○曾告訴我
      所購買之黃錫鯛種魚，幾乎全部死亡，要求我略作補償，
      但我未答應」（見偵卷第104頁反面）等語明確，又證人
      呂正港於調查站及原審亦證稱：「83年1月中旬繁殖場技
      士甲○○運送黃錫鯛種魚1批至五德海域箱網，請求代為
      飼養，但約1個月後，我發現種魚有死亡的情形，我即通
      知甲○○前來處理。」「共投下雜魚飼料約800公斤，洪
      某確有給付飼料。」「（種魚）確實數量我不清楚，但至
      少有200尾以上」（見偵卷第267頁、原審4卷第157頁），
      足認被告上開所辯，堪以採信。
    (7)請款箱網7萬9,000元，用以購買箱網4件部分（詳附表二
      編號、所示），被告辯稱：以購買箱網所請領款項，
      確係用於向陳清山訂製箱網4件等情，業據證人陳清山於
      原審證稱：「以前與被告並無生意往來，但有1次陳天雄
      帶被告到我家來找我，說要箱網，我自己有在做箱網叫我
      賣給他，數量差不多4件，金額約7萬到8萬元，箱網是被
      告自己來拿」等語（見原審1卷第105頁），核與證人陳君
      誠證稱：「有與被告一起帶箱網出海結網」等語均屬相符
      （見原審1卷第105頁），嗣經原審勘驗結果，繁殖場之儲
      藏室內確有箱網4件，而證人陳清山亦證實該箱網4件確係
      向其購買，並稱：這種箱網連工資每張約1、2萬元（見原
      審1卷第121頁勘驗筆錄、第132頁、第133頁勘驗照片）。
    (8)請款陳天雄、陳歐樹梅工資1萬8,000元及陳怡奢租金1萬
      5,000元，用以購買陳怡奢遊艇部分（詳附表一編號、
      所示），被告辯稱：因繁殖場竹筏速度很慢，遂用陳天
      雄、陳歐樹梅工資1萬8,000元及陳怡奢租金1萬5,000元，
      向陳怡奢購買舊遊艇1艘等情，已據證人陳怡奢於原審證
      稱：「因為我要換船，乃請陳天雄幫我賣舊船，他說養殖
      場之甲○○要買，我賣的價錢是3萬3,000元，沒有包括艇
      外機，我好像有簽1張收據給甲○○，我只拿1萬5,000元
      ，其他的錢請甲○○付給陳天雄造竹筏的錢」等語（見原
      審1卷第56頁），並經原審勘驗結果，繁殖場確有小艇1艘
      繫在縣政府竹筏旁無訛（見原審1卷第121頁勘驗筆錄、第
      138頁勘驗照片）。
   3、被告所辯「伊於83年12月15日調職離開繁殖場時，因不鏽
      鋼大門、貨櫃車庫、撞球檯、桌球檯、鍋爐管線、種魚圍
      欄、快艇均無財產卡，於同年月16日就上開器材書寫移交
      書1份（見原審1卷第24頁移交書影本）予魏金城場長，惟
      場長以無財產卡不受理，並將移交書正本撕毀」部分：
    (1)證人魏金城雖於原審否認曾見過此移交書（見原審1卷第
      54頁），但證人魏金城於調查站、原審均証稱被告於調職
      時曾出示借據，內容提及繁殖場內有貨櫃、撞球台等，雖
      魏金城指稱此借據，是被告要其簽認，日後被告要取回等
      語，但此情業據被告否認，而證人魏金城亦證稱「伊將此
      借據撕毀」（見偵卷第218頁，原審1卷第50頁），故本案
      並無證人魏金城所稱上開「借據」留存或查扣為證。何況
      ，證人魏金城於原審所稱其將借據撕毀之原因係「陳君誠
      到我家要求把借據拿回去」（見原審1卷第50頁），然此
      情則經證人陳君誠否認在卷（見原審1卷第101頁反面），
      從而本案卷證資料既無證人魏金城所稱上開「借據」存在
      ，此部分情形，證人魏金城、陳君誠、被告又各執一詞，
      自難僅以證人魏金城上開陳述，遽認被告即有將此等物品
      列為私人財產之情。此外，證人魏金城所稱上開「借據」
      ，實與告發人吳明來所提出後述「借據」，並非同一文件
      （因證人魏金城稱，其已撕毀），自不能以告發人吳明來
      所述關於其所提出借據情形，作為佐認證人魏金城上開陳
      述之依據，附此敘明。
    (2)告發人吳明來所提出之署名：「甲○○、陳君誠」、內容
      ：「茲因水產種苗繁殖場向洪東燦先生借空貨櫃乙個放置
      本場充當車庫，特立此據」、日期：「中華民國八十一年
      十二月二十一日」借據1紙（影本見原審1卷第208頁，原
      本附於原審5 卷末之證物袋），其中關於被告簽名部分，
      雖被告曾於86年3 月18日調查站訊問時，供述其調職時曾
      以其名義書立借據，表示該些物品係伊私人所有等語（見
      偵卷第265 頁），但被告於之前即於86年1 月30日調查站
      及同年2 月11日偵查中訊問時，即已供明上開請領款項所
      買物品，係供公家使用（見偵卷第166 頁、185 頁），且
      被告嗣於原審即予否認有在此借據簽名一節（見原審2 卷
      第24頁），又原審僅將被告簽到簿5 張之簽名字樣，連同
      上開借據原本，送請警政署刑事警察局鑑定筆跡，雖據該
      局鑑驗表示兩者字跡相符等語（見原審2 卷第93、103 頁
      ），但原審進一步函請該局鑑定借據之「紙質年份」一節
      ，該局則函復「無設備得以鑑定」（見原審2 卷第128 頁
      ），而原審又檢附上開被告簽到簿5 張之簽名字樣（即同
      一種供鑑定資料），改請法務部調查局進行鑑定，結果卻
      係因送鑑資料之簽名差異大，與借據上之簽名無法進行比
      對，有法務部調查局87年2 月19日（87）處發技(二)字8701
      0164號函可稽（見原審2卷第115 頁），又據證人陳君誠
      證稱：「這是我們場長魏金城在今年（86年）6 月初在繁
      殖場舊辦公室，他寫好內容要我照這樣抄，他是我長官，
      我沒有辦法拒絕，借據上除甲○○3 個字外，其餘都是我
      寫的，我寫完後他說要拿給別人簽，我不曉得『甲○○』
      這3 個字是誰簽的」（見原審2 卷第43頁反面），且觀諸
      借據日期「81年12月21日」，早於公訴人起訴認定被告浮
      報時間之前近8 、9 月，亦與本院上開認定（上開理由欄
      六、(四)、2 、(5)）被告購買貨櫃時間及出賣人（洪世祺、
      葉秀色夫妻）不符，則該借據內容真實性自有存疑之處，
      且係證人陳君誠承場長魏金城之要求而書寫，自不能僅以
      上開刑事警察局之鑑驗結果，逕認上開借據即為被告所簽
      立，亦難據此推認被告就此貨櫃有何不法所有之意圖。至
      於證人魏金城雖否認被告所稱之移交情形，但上開被告所
      購置物品，確屬繁殖場公用，而被告於離職時亦確未將之
      取走，客觀上堪認上開物品於被告離職時，並無據為己有
      之不法犯意。
   4、被告於83年2月8日至83年6月25日，飼養黃錫鯛種魚1批計
      2萬尾，於83年3月20日至83年6月25日，飼養嘉臘魚苗25
      萬尾。雖告發人吳明來指稱被告培育之魚苗數量並非27萬
      尾（黃錫鯛2萬尾、嘉臘25萬尾）云云，但從吳明來筆記
      紀錄本中（見原審3卷第207頁）記載：「83年4月26 日
      5時30分至8時30分把黃錫鯛移入內海箱網，作中間育成工
      作，83年5月3日˙˙˙因此8時30分至12時30分全場臨
      時動員把「嘉臘魚苗25萬尾」移至井垵內海箱網做中間育
      成˙˙˙83年5月3日至83年6月24日嘉臘魚苗放在井垵
      內海做中間育成「25萬尾」被偷剩下3萬尾左右˙˙˙」
      。由此足證被告應有培育魚苗27萬尾。又依臺灣省水產試
      驗所澎湖分所（下稱水試所）86年8月16日、水試澎字第
      0616號函，所附「嘉臘、黃錫鯛魚苗培育生產1萬尾魚苗
      （魚齡96日）所須飼料參考數據」一表（參原審2卷第14
      頁）之計算，若飼養1萬尾所需魚飼料取其平均值，則TP1
      飼料需5,246克、TP2飼料需562.5克、TP3飼料需1,537.5
      克、豐年蝦需2,250克、蝦子需50,000克、魚需16,200克
      、鰻粉需16,200克，換算成被告所飼養27萬尾，則TP飼料
      合計需330.57包、豐年蝦需101.25罐、蝦子需1,350公斤
      、魚漿鰻粉混合需8,748公斤（計算式詳附表四）。據被
      告所提計算式（見原審1卷第42頁），其飼養27萬尾實際
      使用魚飼料、培育所有生物使用魚飼料、以及繁殖場飼料
      購買量，除魚漿鰻粉混合物重於水試所用量外，皆少於水
      試所估算之用量（詳附表四）。據上開函示，飼料用量因
      魚苗、生物餌料、水質、環境及管理等因素會有不同（見
      原審2卷第11頁），故被告所提計算式併計算結果，堪稱
      合理。被告既有培育魚苗27萬尾，其所辯培育過程需要如
      附表四所示之魚飼料量，衡情允無不合。
   5、被告將請款金額用於購買附表一所示公物部分，已如前述
      ，公訴人所指被告浮報其餘部分，再分述如下：
    (1)以2萬元向翁宏俊購買螃蟹苗2萬元部分（附表二Ｈ部分編
      號所示）：
    被告辯稱：以2萬元向翁宏俊購買螃蟹苗以作為成長試驗
      用等語，核與證人翁宏俊於原審證稱：「有賣蒔裡繁殖場
      約4萬元之螃蟹苗，每隻約10元所以應該有4千多隻，每隻
      長約10公分到15公分，一開始是吳明來向我講，後來我到
      繁殖場與甲○○接洽，螃蟹苗直接送到繁殖場。我是分批
      送，每次幾百隻，送到繁殖場由值班人員點收後直接放入
      池中，我知道他們有4、5個人值班，每個人都有點收過。
      甲○○分2次錢給我，有曾向我要發票，我說我沒有發票
      ，叫他自己想辦法」等語相符（見原審2卷第20頁），復
      據告發人吳明來於原審證稱：「當時室外池有買螃蟹來養
      」（原審4卷第219頁），堪信為真實，自不能僅以證人魏
      金城於調查站陳稱：「83年11月4日到任後，繁殖場並未
      飼養蟹苗」（偵卷第10頁背面），遽認被告並未購買螃蟹
      苗。
    至於證人翁宏俊雖稱：82年間賣約4萬元等語，似與被告
      所稱時間及收據上所載2萬元不合，然被告供稱：我一共
      向翁宏俊買2次共4萬元螃蟹苗，第一次是82年間，第二次
      是83年9月，第1次收據因為當時沒有調查，所以我已經忘
      記了，第2次是我和翁宏俊一起去葉春葉那裡要空白收據
      等語（見本院更一卷第76頁），證人翁宏俊嗣後亦到庭證
      稱：「被告向我購買螃蟹苗一共是4,000隻，每隻10 元共
      賣4萬元給被告，被告有說個人收據不行，我叫被告想辦
      法，要到收據後我再去領錢，一共2次，每次2萬元，詳細
      時間已不記得」（見本院更一卷第106頁），其所證述之
      情節就其中4萬元總額及次數部分均與被告所述一致，僅
      購買之時間有差距，但依附表二Ｈ部分編號之宏發行收
      據顯示應認第2次購買之時間係記載83年9月13日，因此，
      證人翁宏俊關於第2次購買日期之陳述應係記憶錯誤所致
      ，應以被告所稱之83年9月間為準。另證人翁宏俊所稱「
      我要被告自行想辦法，而未與被告同去向葉春葉索取空白
      收據」云云，核與證人葉春葉所證不符，證人翁宏俊應係
      畏懼涉嫌共同犯罪而避就之詞，尚不得據此而認被告所辯
      不足採信。
    (2)以11萬元、2 萬元分別向洪天後、謝進茂購買蝦肉及下雜
      魚部分（詳附表二Ｈ部分編號１、３、４、５、６、７、
      １０所示，以上收據共計14萬元，但應扣除編號３其中1 萬
      元移用修改鍋爐管線）：
    公訴人依據繁殖場工作日誌記載，繁殖場於82年4月23 日
      在五德、望安放流黃錫鯛魚苗10萬尾，10月26日至五德箱
      網捉種魚回場，計黃錫鯛55尾、嘉臘13尾，在此期間，被
      告於上述期間所請領之飼料費用計有附表二編號１（82年
      9月18日2萬元）、編號３（82年10月19日1萬元扣除移用
      部分）、編號４（82年10月23日2萬元）共5萬元【原判決
      第22頁誤認以德成行收據7張1,750公斤飼料請領14萬元】
      ；又據工作日誌記載，82年10月26日自五德箱網捉回場之
      種魚，於27日全部死亡，僅餘嘉臘10尾，被告仍於11月10
      日、11月19日以德成行收據請領種魚魚苗飼料費2筆共4萬
      元；又據工作日誌記載，82年12月21日項帝廈公司索取黃
      錫鯛1.8公斤前，繁殖場並未培育魚苗，被告仍在12月3日
      以德成行收據請領種魚魚苗飼料費2萬元，且83年6月25日
      進行魚苗放流後，繁殖場即無魚苗及種魚，被告仍以德成
      行收據請領種魚飼料2萬元，以上合計總共13萬元，而認
      被告涉有浮報罪嫌。
    被告辯稱：「繁殖場82年4月23日在五德、望安放流黃錫
      鯛魚苗10萬尾時，仍留有1萬餘尾未放流，上述兩批飼料
      用於餵食該批魚苗」（見偵卷第6頁），又於本院前審稱
      ：「我在82年11月17日又從五德箱網1千多尾魚，這證明
      繁殖場還有魚，4月23日是放在五德箱網裡拿到望安放流
      ，放流裡面還有魚及1萬多尾魚苗，這些魚還要吃飼料，
      工作日誌可以證明這段時間還有魚苗存在」（見本院更一
      卷第77頁），又依被告所製作之「發展海洋箱網工作報告
      」，指出82年11月17日放黃錫鯛10至15公分、1,390 尾，
      象魚50尾，每日依氣候狀況出海餵魚，於83年2 月5 日發
      現魚群失蹤，可能被偷」等情（見本院更一卷第86頁），
      再按扣案之「澎湖縣水產種苗繁殖場工作日誌」（係由技
      士即被告、技工即告發人吳明來、約僱人員歐江成、陳君
      誠、代理技佐陳歐泉輪值記錄）自82年4 月25日至同年12
      月13日之記載內容可證明，繁殖場內於82年4 月23日在五
      德、望安放流黃錫鯛10萬尾時，乃留有為數不少之魚須每
      日餵食並記錄（見本院更一卷第179 頁至第271 頁），復
      有該工作日誌扣案可佐。足證被告所辯：83年4 月23日尚
      留有1 萬餘尾等情，應係真實。
    被告所浮報採購蝦肉下雜魚款項，除挪用於購買公用器材
      外，確分別以11萬元向洪先後、2萬元向謝進茂購買蝦肉
      下雜魚等情，業據證人黃福龍證稱：「以前我在老船長洪
      天（誤繕為「先」）後的金揚財漁船工作，我有看到甲○
      ○向船長買魚，時間已過太久，我記不起來，有與被告一
      起抬魚上車是沒錯，但買多少魚我不知道，因為不是與我
      接洽，賣的魚都是下雜魚，工作之餘有幫洪天（誤繕為「
      先」）後船長從事，他已經去逝了」及「我本身沒有賣魚
      ，是幫洪天（誤繕為「先」）後忙」等語（見原審卷第1
      卷第99、168 頁），又據證人洪朱採數證稱：「我曾看到
      甲○○向我先生買魚，是買下雜魚，我有看到2 次，1 次
      是買1 萬7 、8 仟元，1 次約1 、2 萬元，時間應該3年
      多前，我記得他有拿2 次錢給我」等語（見原審1 卷第
      169 頁），則證人黃福龍係幫漁船主洪天後者，被告實際
      購買之對象應為洪天後，雖不能證明被告確實購買金額，
      但證人黃福龍僅係幫忙者，不能詳知買賣細節亦屬合理，
      至於洪天後之妻洪朱採數所證上情，僅係其就所看所知情
      形陳述，一般漁船交易常屬便宜行事，既無帳冊可佐，而
      與被告實際交易之洪天後又已去世，參酌上開證詞，業已
      足認被告所辯為可採，不能逕認被告所述與上開證詞不符
      。至於謝進茂經本院前審多次傳喚，均未能合法送達傳票
      ，據該址代收人洪葉秀雲具狀陳報稱「謝進茂是我先生洪
      松澎十多年前的討海朋友，以捕魚為生，已經6 、7 年沒
      有聯絡過」等語（見本院更二卷第164 頁），則謝進茂雖
      未能到庭證明是否出售2 萬元蝦肉下雜魚予被告，但亦不
      能執此為被告未向謝進茂購買蝦肉下雜魚之不利認定。
    (3)以4萬元向佳樺實業有限公司購買豐年蝦40罐部分（詳附
      表三編號１所示）：
    據附表四所示水試所核估，繁殖場至少需37.5罐豐年蝦，
      因此，公訴人單憑告發人吳明來之指控而認定繁殖場僅需
      豐年蝦10罐，價值為1萬元云云，顯有未洽，被告為繁殖
      場購進40罐豐年蝦之事實，已經被告供述甚明，核與證人
      即佳樺實業有限公司負責人洪三良所證：有販賣豐年蝦給
      被告，豐年蝦我是向群冠公司進貨等語相符（見原審2 卷
      第21頁背面），可信屬實。
    證人洪三良雖於調查站陳稱：「82年9月至83年底，澎湖
      縣水產種苗場有無向佳樺公司購買魚飼料、消毒藥劑或其
      他材料？」及「佳樺公司既未出售貨品予澎湖縣政府或甲
      ○○，為何開立予澎湖縣政府統一發票16張（總金額52萬
      8,287元）？」時，分別答以：「沒有。」及「我不知道
      原因」，惟綜觀證人洪三良於調查站之筆錄，其就調查員
      詢問有關本案之問題時，大部分均答以「沒有」、「我不
      知道」、「我不清楚」、「我無法解釋」等（見偵卷第15
      8至161頁），顯係採取不合作之態度，又證人洪三良於原
      審證稱：因為調查員恐嚇要把我收押禁見，所以我不跟他
      們解釋等語（見原審2卷第22頁），其因畏懼涉案而為否
      認之陳述，非無可能。且證人洪三良前開於調查站之陳述
      ，核與前述事證不符，尚難酌採。
    被告於調查站及原審法院初次調查時供承：佳樺公司之16
      張統一發票由我弟洪三良將蓋有店章之空白發票寄來馬公
      ，由我太太填寫等語（見偵卷第8頁、原審1卷第14頁），
      嗣被告於本院前審 (更三審)補充稱：因我們買的貨，要
      用英文填寫貨名，但因填寫的資料，常常被澎湖縣政府退
      回，而且已經被退了兩、三次，為了避免名稱寫錯，洪三
      良才將蓋好店章的空白發票，交由我們填寫等語（見本院
      更二卷第190頁），經核與其先前於調查站及原審之供詞
      並無扞格之處，且收據上之品名亦記載TP1、TP2、TP3等
      英文字樣（見偵卷第48、81、88頁），而與前開事證相合
      ，應足採信。尚難截取證人洪三良於調查站及被告於調查
      站、原審之上開陳述，遽認被告無購買該豐年蝦40罐。
    (4)以12萬6,000元向德成行、佳樺實業有限公司購買TP1‧
      TP2‧TP3飼料部分（詳附表三編號２、３、４所示）：
    公訴人係以：82年4月23日至10月26日期間，繁殖場並未
      培育魚苗，被告仍於10月7日購買TP1‧TP2‧TP3飼料80包
      ；根據工作日誌記載82年10月26日自五德箱網捉回場之種
      魚，於27日全部死亡，僅餘嘉臘10尾，被告仍於10月30日
      、11月10日、11月19日以德成行收據請領TP1 ‧TP2 ‧
      TP3 飼料，因認被告涉有浮報罪嫌云云。
    被告辯稱：為配合10月26日至五德箱網捉種魚回場，準備
      產卵，故有10 月7日、10月23日2批先期購買備用等語（
      見偵卷第5頁背面）。且據上述附表四所示，繁殖場至少
      須178包TP飼料，準此，被告為繁殖場購進240包TP飼料，
      堪信為真。被告又供稱：附表三編號２、３、４所示飼料
      ，部分係向高屏地區佳樺公司購買，部分係向澎湖德成行
      購買，德成行及佳樺公司之貨源則均係向利澤公司購買，
      當初是與利澤公司董事長楊振東接洽，德成行部分是由我
      跟楊振東接洽，佳樺公司部分是由洪三良跟楊振東接洽，
      因楊振東為了推廣業務，而提議以德成行、佳樺公司為經
      銷商，如透過德成行、佳樺公司向利澤公司購買，是以經
      銷價計費，比較便宜等語（見偵卷第6頁、原審3卷第129
      頁、原審4卷第64、84頁、本院上訴卷第43頁、本院更二
      卷第163、164頁），核與證人洪三良於原審證稱：佳樺公
      司有賣飼料給澎湖縣水產種苗繁殖場，飼料來源是向楊振
      東購買等語相符（見原審2卷第21頁反面）。
    證人即利澤公司廠長謝瑞財於調查站證稱：有關澎湖縣政
      府購買本公司飼料產品係由甲○○等以電話向本公司洽購
      ，本公司則由前董事長楊振東（已於85年5月17日病逝）
      ，與其接洽，詳情楊董事長比較清楚，本公司未與德成行
      、佳樺公司有任何生意往來等語（見偵卷第14頁），其於
      本院更二審復到庭證稱：利澤公司有與澎湖縣政府交易，
      因我曾經與董事長楊振東一同去看澎湖縣政府的養殖場，
      所以知道這件事，至於是否有賣飼料給佳樺公司、德成行
      ，是屬於楊振東業務推廣及接洽的部份，我不清楚，所以
      在調查站調查時我才會說本公司從來沒有與佳樺公司、德
      成行有生意往來等語（見本院更二卷第189頁），而楊振
      東確於85年5月17日死亡，有死亡證明書及戶籍謄本各1份
      在卷可參（見本院更二卷第183、184頁），證人謝瑞財雖
      因不知情而無法證實利澤公司確有出售飼料予德成行及佳
      樺公司，惟利澤公司確曾與澎湖縣政府有飼料交易，而交
      易過程由被告與利澤公司董事長楊振東接洽等情，已經證
      人謝瑞財證實無訛，則被告前開供詞及證人洪三良之證詞
      ，應屬可信。至於證人洪三良於調查站雖稱：被告未以澎
      湖縣水產種苗場名義向佳樺公司購買魚飼料云云，核與前
      開事證不符，無足採信（詳如前述）。再縱使被告所購數
      量逾越實際使用量，如無其他具體事證，自難遽認被告有
      浮報請款金額舞弊，或將多購TP飼料中飽私囊。
    (5)以3萬4,000元向宏發行購買鰻粉20包部分（詳附表三編號
      ６所示）：
    公訴人係以83年6月25日進行魚苗放流後，繁殖場即無魚
      苗及種魚，被告仍於9月8日以宏發行收據請領鰻粉3萬4,
      000元，認被告涉有浮報罪嫌云云。
    被告辯稱：為配合10月26日至五德箱網捉種魚回場，準備
      產卵，故有10月7日、10月23日2批先期購買備用，我於83
      年5月21日發現經費不足，乃先行向民間養殖業者陳怡甲
      調借上述飼料，於8、9月間經費核撥後購買償還等語（詳
      偵卷第5頁反面、第7頁反面）。
    證人陳怡甲就卷附署名「經手人陳歐泉」、內容為「茲向
      陳怡甲先生借小糠蝦28塊及下雜魚飼料20箱（約250公斤
      ）、鰻粉20包。再借小糠蝦38塊及鰻粉5包」之借據1張（
      詳原審1卷第149頁），於原審結證稱：借據上所書寫的項
      目是符合，時間已久我無法回想當時借用的數量，但確實
      是有向我借飼料，我的養殖場離縣政府的養殖場約100 公
      尺，我本身也是養魚的業者，當時我常到養殖場去想學他
      們養魚的技術，聽他們說飼料不夠，我有告訴他們可隨時
      到我冷凍庫來借，因為當時只有我1個人在那裡，有時我
      出海，陳歐泉有來過，另外有誰來拿，我並不清楚，但是
      他們借用的數量，事後都會告訴我，當時我常去他們的養
      殖場，看到他們丟到池裡的飼料，很快的就被魚都吃掉，
      確實是飼料不夠等語甚詳（見原審3卷第185頁），足認被
      告確有向陳怡甲借鰻粉20包，嗣後所購鰻粉20包應係用以
      歸還無訛。
    公訴人又根據證人吳明來所述，認定鰻粉1包約500至600
      元，但被告所購鰻粉報價1包1,700元，因認被告有浮報之
      嫌云云。惟證人葉春葉於原審證稱：被告買的是大包，每
      包約4、50公斤，所以比較貴等語（見原審4卷第128頁）
      ，且據被告所提供福壽飼料傳真資料，幼鰻粉20公斤裝、
      每包740元、成鰻後期粉20公斤裝、每包690元（詳原審4
      卷第165頁），換算成被告所購50公斤裝，則需費1,850
      元、1,725元，倘以台榮產業股份有限公司「客戶別銷售
      價格明細表」計算，幼鰻粉每公斤33.9元、成鰻粉每公斤
      30.8元、成鰻後期粉每公斤29.8元，則50公斤裝鰻粉最貴
      者需費3,400元、最便宜者需費1,490元（詳原審4卷第166
      頁），足徵被告所購進價格1,700元應屬合理，尚難遽認
      被告有浮報之情形。
    (6)以9萬6,000元向宏發行購買小糠蝦部分（詳附表三編號５
      所示）：
    公訴人係以82年4月23日至10月26日期間，並未培育魚苗
      ，被告仍於10月7日向德成行購買小糠蝦400公斤，83 年6
      月25日進行魚苗放流後，繁殖場即無魚苗及種魚，被告仍
      於8月10日以德成行收據請領小糠蝦3萬2,000元，復於9月
      8日以宏發行收據請領小糠蝦3萬2,000元，認被告涉有浮
      報罪嫌云云。
    被告辯稱：為配合10月26日至五德箱網捉種魚回場，準備
      產卵，故有10月7日、10月23日2批先期購買備用，我於83
      年5月21日發現經費不足，乃先行向民間養殖業者陳怡甲
      調借上述飼料，於8、9月間經費核撥後購買償還等語。
    證人陳怡甲就卷附署名「經手人陳歐泉」、內容為「茲向
      陳怡甲先生借小糠蝦28塊及下雜魚飼料20箱（約250公斤
      ）、鰻粉20包。˙˙˙再借小糠蝦38塊及鰻粉5包」之借
      據1張（詳原審1卷第149頁），於原審證稱：借據上所書
      寫的項目是符合，但時間已久我無法回想當時借用的數量
      ，但確實是有向我借飼料，當時我常去他們的養殖場，看
      到他們丟到池裡的飼料，很快的就被魚都吃掉，確實是飼
      料不夠等語（見原審3卷第185頁），足證被告確有向陳怡
      甲借小糠蝦，嗣後所購小糠蝦應係用以歸還無訛。
    (7)公訴人係以被告分別請款28萬、4萬元、12萬6,000元、3
      萬4,000元，但扣除告發人所核估蝦肉下雜魚僅需1萬620
      元、豐年蝦僅需1萬元、TP飼料僅需1萬4,500 元、鰻粉僅
      需1萬1,900元，而認被告貪污蝦肉下雜魚26萬9,380元、
      豐年蝦3萬元、TP飼料11萬1,500元、鰻粉9萬6,000元云云
      。然查：
    被告既有培育魚苗27萬尾，則繁殖場確有需要如附表四所
      示之飼料量，而被告確有購買上開飼料，已如前述。
    被告以蝦肉下雜魚名義請款金額共計28萬（係將附表一編
      號１至８及附表二編號１、４、５、６、７、１０相加而得
      ，其中附表二編號３與附表一編號５重複，不重複計入）
      ，，其中13萬實際用於購買蝦肉下雜魚；其中15萬元移作
      購買大門4萬元、修鍋爐管線5萬元、桌球桌與撞球台3萬
      元、工作服10件1萬元及將2萬元移作部分貨櫃款（7萬
      5,000元）之用，已如前述。又用以購買公用器材之總額
      雖為20萬4,800元，但除了上開以蝦肉下雜魚名義請款之
      15萬元部分外，尚須加上附表一編號９之4萬2,000元、編
      號１０之1萬2,800元，而上開兩項之請款名義分別為付箱網
      費、付箱網修繕費，並非購買蝦肉下雜魚，因此並無差額
      之情形。
    被告以德成行及宏發行收據請領之13項費用合計40萬元，
      用於向洪先後購買飼料費計【13萬元】（即將附表二編號
      １、３、４、６、７、１０之金額相加，惟編號３其中1萬
      元挪為他用須予扣除），向謝進茂購買飼料【2萬元】（
      編號５）、小糠蝦【6萬4,000元】（編號２、９），向黃
      再和購買種魚【7萬元】，並移用【2萬7, 000元】製作種
      魚圍欄一宗共計【9萬7,000元】（編號８），向陳清山購
      買箱網費用【7萬9,000元】（編號、），移用修改鍋
      爐管線【1萬元】（編號３），共計【8萬9,000元】，以
      上金額合計確係40萬元（13+2+6.4+7+2.7+7.9+1=40），
      並無所稱之差額4萬2,000元，併此敘明。
   6、本院前審函查澎湖縣政府，自82年9月起至83年12月止，
      有無並非以德成行、宏發行、嘉華實業有限公司之收據，
      支付附表一之Ｅ、附表二之Ｈ、附表三之Ｈ請款憑據，業
      據澎湖縣政府農業局函稱：「有關貴院函查本縣水產種苗
      繁殖場自民國82年9月起至83年12月止收據支付情形，經
      查未有來文所指非以德成行、宏發行、佳樺實業有限公司
      以外之請款憑證請款情形。」，有該局90年10月22日（90
      ）澎農水繁字第10123號函附卷可憑（見本院上訴卷第244
      頁），亦即被告並無重複請款之情形。
   7、澎湖縣政府91年12月4日91澎府政行字第65094號函略謂：
      「本府所屬單位核銷之收據均依據『支出憑證證明規則』
      第4條等相關規定辦理。」（見本院更一卷第70頁）。而
      該規則第4條規定收據除本規則另有規定外，應記明受領
      事由、實收數額、受領人之姓名或名稱、地址暨國民身分
      證或營利事業統一編號、受領年月日。被告雖以浮報之金
      額購置上開公物，而非侵占入己，但既非依預算執行，因
      此，澎湖縣政府核銷之支出憑證，雖無規定使用定式之收
      據，但證人即82年至83年任職澎湖縣政府庶務股承辦人員
      之方冬蜜到庭證稱：「我們都是核銷統一發票及收據2種
      ，如果是收據必要有商店的名稱及負責人私人的章，而且
      必須要有商店之統一編號，統一編號及發票送到主計室，
      如果不符規定的話主計室也會退回來，以個人名義簽名蓋
      章而沒有商號之收據不可以報銷，報銷憑證主要是主計室
      負責審核，一般如果只是個人名義之收據主計室都會退回
      ，由公文退回夾個便條或是電話通知，沒有正式公文。」
      等語明確（見本院更一卷第105頁），則被告為符合會計
      科目核銷俾便請款，仍有以上開德成行、宏發行及佳樺實
      業有限公司之名義不實開立收據之必要，不能遽認被告即
      有浮報價款舞弊之情形。
（五）綜上所述，被告此部份辯解，應可採信。被告主觀上既無
      不法所有之意圖，則其將浮報所得利益轉用於其他公務方
      面，藉為調整手段時，除應成立上開有罪部分之罪名外，
      即因欠缺不法所有意圖，不能論以貪污治罪條例第4條第1
      項第3款浮報價額數量之罪，惟公訴人認此部分與上開論
      罪部分，有裁判上一罪之關係，爰不另為無罪之諭知。
據上論結，應依刑事訴訟法第369條第1項前段、第364條、第299
條第1項前段，修正前商業會計法第66條第1款，刑法第2條第1項
前段、第11條、第28條、第31條第1 項、第216 條、第213 條、
第210 條、第74條第1 項第1 款、第2 項第2 款，修正前刑法第
55條 、第56條，判決如主文。
本案經檢察官張其主到庭執行職務。
中　　華　　民　　國　　96　　年　　1　　月　　16　　日
                  刑事第一庭    審判長法官　郭雅美
                                      法官　莊崑山
                                      法官　張意聰
以上正本證明與原本無異。
如不服本判決應於收受本判決後10日內向本院提出上訴書狀，其
未敘述上訴理由者，並得於提起上訴後10日內向本院補提理由書
狀（均須按他造當事人之人數附繕本）「切勿逕送上級法院」。
中　　華　　民　　國　　96　　年　　1　　月　　16　　日
　　　　　　　　　　　　　　　　　　書記官　呂素珍
附表一 被告違反刑法第213 條公務員登載不實之公文書罪部分：
┌──┬───┬────┬─────┬─────┬────┬───┬────┐
│ A  │  B   │   C    │    D     │     E    │    F   │  G   │   H    │
├──┼───┼────┼─────┼─────┼────┼───┼────┤
│編號│「澎湖│「澎湖縣│「澎湖縣政│備註：    │「澎湖縣│「澎湖│「澎湖縣│
│    │縣政府│政府粘貼│府粘貼憑證│實際挪用情│政府粘貼│縣政府│政府粘貼│
│    │粘貼憑│憑證用紙│用紙」登載│形        │憑證用紙│粘貼憑│憑證用紙│
│    │證用紙│」登載用│金額      │          │」其下附│證用紙│」其下附│
│    │」所在│途      │(單位： 新│(單位： 新│連支出憑│」書寫│連支出憑│
│    │偵查卷│        │台幣)     │台幣)     │證填寫日│者    │證書寫者│
│    │頁數  │        │          │          │期      │      │        │
├──┼───┼────┼─────┼─────┼────┼───┼────┤
│ 1  │P28   │付飼料費│2萬元     │付新順進鐵│（註1） │甲○○│甲○○  │
│    │      │        │          │工廠陳清棋│        │      │        │
│    │      │        │          │2 萬元    │82.08.09│      │        │
├──┼───┼────┼─────┼─────┼────┼───┼────┤
│ 2  │P83   │付飼料費│2萬元     │付新順進鐵│82.09.03│甲○○│吳淑美  │
│    │      │        │          │工廠陳清棋│        │      │        │
│    │      │        │          │2 萬元    │        │      │        │
├──┼───┼────┼─────┼─────┼────┼───┼────┤
│ 3  │P90   │付飼料費│2萬元     │付新順進鐵│82.10.09│甲○○│吳淑美  │
│    │      │        │          │工廠陳清棋│        │      │        │
│    │      │        │          │2 萬元    │        │      │        │
├──┼───┼────┼─────┼─────┼────┼───┼────┤
│ 4  │P92   │付飼料費│2萬元     │付新順進鐵│82.10.11│甲○○│吳淑美  │
│    │      │        │          │工廠陳清棋│        │      │        │
│    │      │        │          │2 萬元    │        │      │        │
├──┼───┼────┼─────┼─────┼────┼───┼────┤
│ 5  │P30   │付飼料費│2萬元     │付新順進鐵│82.10.19│甲○○│吳淑美  │
│    │      │        │          │工廠陳清琪│        │      │        │
│    │      │        │          │鍋爐管線 1│        │      │        │
│    │      │        │          │萬元      │        │      │        │
├──┼───┼────┼─────┼─────┼────┼───┼────┤
│ 6  │P77   │付飼料費│2萬元     │付元盛體育│82.10.23│甲○○│吳淑美  │
│    │      │        │          │用品社撞球│        │      │        │
│    │      │        │          │檯2 萬元  │        │      │        │
├──┼───┼────┼─────┼─────┼────┼───┼────┤
│ 7  │P80   │付種魚魚│2萬元     │付元盛體育│82.10.30│甲○○│吳淑美  │
│    │      │苗飼料費│          │用品社球桌│        │      │        │
│    │      │        │          │1 萬元、工│        │      │        │
│    │      │        │          │作服10件 1│        │      │        │
│    │      │        │          │萬元      │        │      │        │
├──┼───┼────┼─────┼─────┼────┼───┼────┤
│ 8  │P71   │付飼料費│2萬元     │付洪世祺貨│82.12.13│甲○○│吳淑美  │
│    │      │        │          │櫃款 2萬元│        │      │        │
│    │      │        │          │          │        │      │        │
├──┼───┼────┼─────┼─────┼────┼───┼────┤
│ 9  │P74   │付箱網費│4萬2,000元│付洪世祺貨│82.12.13│甲○○│吳淑美  │
│    │      │        │          │櫃款4萬   │        │      │        │
│    │      │        │          │2,000元   │        │      │        │
├──┼───┼────┼─────┼─────┼────┼───┼────┤
│ 10 │P75   │付箱網修│1萬2,800元│付洪世祺貨│82.12.13│甲○○│吳淑美  │
│    │      │繕費    │          │櫃款1萬   │        │      │        │
│    │      │        │          │2,800元   │        │      │        │
├──┼───┼────┼─────┼─────┼────┼───┼────┤
│ 11 │P64   │付黃錫鯛│9萬7,000元│付歐明傳種│83.01.10│甲○○│甲○○  │
│    │      │種魚費  │          │魚圍欄2萬 │        │      │        │
│    │      │        │          │7,000元   │        │      │        │
├──┼───┼────┼─────┼─────┼────┼───┼────┤
│ 12 │原審卷│陳天雄、│1萬8,000元│付陳怡奢遊│83.05.14│甲○○│        │
│    │第三卷│陳歐樹梅│          │艇費1萬   │        │      │        │
│    │第97頁│工資    │          │8,000元   │        │      │        │
├──┼───┼────┼─────┼─────┼────┼───┼────┤
│ 13 │原審卷│陳怡奢租│1萬5,000元│付陳怡奢遊│83.05.15│甲○○│        │
│    │第三卷│船費    │          │艇費1萬   │        │      │        │
│    │第96頁│        │          │5,000元   │        │      │        │
└──┴───┴────┴─────┴─────┴────┴───┴────┘
註1：編號1所示德成行82年8月9日收據所載日期，據被告甲○○
     於原審審理時陳稱係筆誤，收據日期可能是82年 9月8日（
     詳原審卷第三卷第129頁）。
註2：編號1至11「澎湖縣政府粘貼憑證用紙」其下附連支出憑證
     為德成行收據。
附表二 被告被訴貪污浮報，惟實際有購買部分，但收據有不符者：
┌──┬───┬────┬───┬────┬───┬───┬────────┐
│ A  │  B   │   C    │  D   │   E    │   F  │   G  │      H         │
├──┼───┼────┼───┼────┼───┼───┼────────┤
│編號│公司別│登載日期│ 登載 │登載金額│收  據│收據及│備註：          │
│    │      │        │ 內容 │        │書寫者│其所附│實際使用情形    │
│    │      │        │      │(單位： │      │連澎湖│                │
│    │      │        │      │新台幣) │      │縣政府│(單位：新台幣)  │
│    │      │        │      │        │      │粘貼憑│                │
│    │      │        │      │        │      │證用紙│                │
│    │      │        │      │        │      │所在偵│                │
│    │      │        │      │        │      │查卷頁│                │
│    │      │        │      │        │      │數    │                │
├──┼───┼────┼───┼────┼───┼───┼────────┤
│ 1  │德成行│82.09.18│種魚魚│2萬元   │甲○○│P29   │給付漁船主洪天後│
│    │收  據│        │苗飼料│        │      │      │飼料費2 萬元    │
├──┼───┼────┼───┼────┼───┼───┼────────┤
│ 2  │德成行│82.10.07│小糠蝦│3萬2,000│吳淑美│P87   │給付漁船主謝進茂│
│    │收  據│        │      │元      │      │      │飼料費3萬2,000元│
├──┼───┼────┼───┼────┼───┼───┼────────┤
│ 3  │德成行│82.10.19│種魚魚│2萬元   │吳淑美│P30   │給付洪天後飼料費│
│    │收  據│        │苗飼料│        │      │      │1 萬元（移用製作│
│    │      │        │      │        │      │      │繁殖場鍋爐管線1 │
│    │      │        │      │        │      │      │萬元）          │
├──┼───┼────┼───┼────┼───┼───┼────────┤
│ 4  │德成行│82.10.23│飼料費│2萬元   │吳淑美│P76   │給付漁船主洪天後│
│    │收  據│        │      │        │      │      │飼料費2 萬元    │
├──┼───┼────┼───┼────┼───┼───┼────────┤
│ 5  │德成行│82.11.10│種魚魚│2萬元   │吳淑美│P82   │給付漁船主謝進茂│
│    │收  據│        │苗飼料│        │      │      │飼料費2萬元     │
├──┼───┼────┼───┼────┼───┼───┼────────┤
│ 6  │德成行│82.11.19│種魚魚│2萬元   │吳淑美│P67   │給付漁船主洪天後│
│    │收  據│        │苗飼料│        │      │      │飼料費2 萬元    │
├──┼───┼────┼───┼────┼───┼───┼────────┤
│ 7  │德成行│82.12.03│種魚魚│2萬元   │甲○○│P70   │給付漁船主洪天後│
│    │收  據│        │苗飼料│        │      │      │飼料費2 萬元    │
├──┼───┼────┼───┼────┼───┼───┼────────┤
│ 8  │德成行│83.01.10│黃錫鯛│9萬7,000│甲○○│P64   │給付黃再和種魚費│
│    │收  據│        │種魚  │元      │      │      │7 萬元（移用 2萬│
│    │      │        │      │        │      │      │7,000 元製作種魚│
│    │      │        │      │        │      │      │圍欄一宗）      │
├──┼───┼────┼───┼────┼───┼───┼────────┤
│ 9  │德成行│83.08.10│小糠蝦│3萬2,000│吳淑美│P32   │給付漁船主謝進茂│
│    │收  據│        │(飼料)│元      │      │      │飼料費3萬2,000元│
│    │      │        │      │        │      │      │                │
├──┼───┼────┼───┼────┼───┼───┼────────┤
│ 10 │德成行│83.08.20│種 魚 │2萬元   │吳淑美│P33   │給付漁船主洪天後│
│    │收  據│        │飼 料 │        │      │      │飼料費2 萬元    │
├──┼───┼────┼───┼────┼───┼───┼────────┤
│ 11 │宏發行│83.09.13│螃蟹苗│2萬元   │吳淑美│P37   │給付翁宏俊螃蟹苗│
│    │收  據│        │      │        │      │      │2萬元           │
├──┼───┼────┼───┼────┼───┼───┼────────┤
│ 12 │德成行│83.09.17│75號箱│3萬7,000│吳淑美│P65   │給付陳清山箱網費│
│    │收  據│        │網製作│元      │      │      │用3萬7,000元    │
│    │      │        │費    │        │      │      │                │
├──┼───┼────┼───┼────┼───┼───┼────────┤
│ 13 │德成行│83.09.17│箱網補│4萬2,000│吳淑美│P66   │給付陳清山箱網費│
│    │收  據│        │網材料│元      │      │      │用4萬2,000元    │
│    │      │        │費、箱│        │      │      │                │
│    │      │        │網補網│        │      │      │                │
│    │      │        │工資  │        │      │      │                │
└──┴───┴────┴───┴────┴───┴───┴────────┘
附表三 被告被訴貪污浮報，惟實際有購買部分，但收據相符者：
┌──┬───┬────┬────┬─────┬───┬───┬──────┐
│ A  │  B   │   C    │  D     │   E      │  F   │    G │    H       │
├──┼───┼────┼────┼─────┼───┼───┼──────┤
│編號│公司別│登載日期│登載內容│登載金額  │憑  證│憑證所│備註：      │
│    │      │        │        │          │書寫者│在偵查│實際使用情形│
│    │      │        │        │(單位：新 │      │卷頁數│            │
│    │      │        │        │台幣)     │      │      │(單位：新台 │
│    │      │        │        │          │      │      │幣)         │
├──┼───┼────┼────┼─────┼───┼───┼──────┤
│ 1  │佳樺實│82.09.18│豐年蝦  │4萬元     │吳淑美│P38   │給付佳樺公司│
│    │業有限│        │        │          │      │      │豐年蝦費 4萬│
│    │公司（│        │        │          │      │      │元          │
│    │下稱佳│        │        │          │      │      │            │
│    │樺公司│        │        │          │      │      │            │
│    │）發票│        │        │          │      │      │            │
├──┼───┼────┼────┼─────┼───┼───┼──────┤
│ 2  │德成行│82.10.07│TP1飼料 │4萬元     │吳淑美│P88   │給付德成行飼│
│    │收  據│        │TP2飼料 │          │      │      │料費4萬元   │
│    │      │        │TP3飼料 │          │      │      │            │
├──┼───┼────┼────┼─────┼───┼───┼──────┤
│ 3  │德成行│82.10.30│TP1飼料 │4萬元     │吳淑美│P81   │給付德成行飼│
│    │收  據│        │TP2飼料 │          │      │      │料費4萬元   │
│    │      │        │TP3飼料 │          │      │      │            │
├──┼───┼────┼────┼─────┼───┼───┼──────┤
│ 4  │佳樺公│83.08.15│TP1飼料 │4萬6,000元│吳淑美│P48   │給付佳樺公司│
│    │司發票│        │TP2飼料 │          │      │      │飼料費4萬   │
│    │      │        │TP3飼料 │          │      │      │6,000元     │
├──┼───┼────┼────┼─────┼───┼───┼──────┤
│ 5  │宏發行│83.09.08│小糠蝦  │3萬2,000元│吳淑美│P36   │給付宏發行小│
│    │收  據│        │(飼料用)│          │      │      │糠蝦飼料費3 │
│    │      │        │        │          │      │      │萬2,000元   │
├──┼───┼────┼────┼─────┼───┼───┼──────┤
│ 6  │宏發行│83.09.08│鰻粉    │3萬4,000元│吳淑美│P35   │給付宏發行鰻│
│    │收  據│        │        │          │      │      │魚費3萬4,000│
│    │      │        │        │          │      │      │元          │
└──┴───┴────┴────┴─────┴───┴───┴──────┘
附表四
┌────┬──────────┬───────┬──────┬──────┐
│ 單 位  │臺灣省水產實驗所用量│  繁殖場飼料  │被告實際用量│被告實際用量│
│        │                    │  購  買  量  │     (一)     │     (二)     │
├────┼───┬───┬──┼───┬───┼──┬───┼──┬───┤
│ 用 途  │培育 1│換算27│合計│      │ 合計 │培育│ 合計 │培育│ 合計 │
│        │萬尾用│萬尾用│    │      │      │27萬│      │所有│      │
├────┤量    │量    │    │      │      │尾用│      │生物│      │
│飼 料 別│      │      │    │      │      │量  │      │用量│      │
├─┬──┼───┼───┼──┼───┼───┼──┼───┼──┼───┤
│TP│TP1 │2664 ~│141642│330.│60包  │240 包│    │171包 │60包│178包 │
│飼│    │7828g │g     │57包│      │      │    │      │    │      │
│料│    │( 平均│( 每包│    │      │      │    │      │    │      │
│  │    │值為  │600g約│    │      │      │    │      │    │      │
│  │    │5246g)│237包)│    │      │      │    │      │    │      │
│  ├──┼───┼───┤    ├───┤      ├──┤      ├──┤      │
│  │TP2 │375 ~ │15187.│    │90包  │      │    │      │38包│      │
│  │    │750g  │5g    │    │      │      │    │      │    │      │
│  │    │ (平均│(每包 │    │      │      │    │      │    │      │
│  │    │值為  │600g約│    │      │      │    │      │    │      │
│  │    │562.5g│25包) │    │      │      │    │      │    │      │
│  │    │)     │      │    │      │      │    │      │    │      │
│  ├──┼───┼───┤    ├───┤      ├──┤      ├──┤      │
│  │TP3 │1275 ~│41512.│    │90包  │      │    │      │80包│      │
│  │    │1800g │5g    │    │      │      │    │      │    │      │
│  │    │(平均 │( 每包│    │      │      │    │      │    │      │
│  │    │值為15│600g約│    │      │      │    │      │    │      │
│  │    │37.5g)│69包) │    │      │      │    │      │    │      │
├─┼──┼───┼───┼──┼───┼───┼──┼───┼──┼───┤
│豐│豐年│2250g │60750g│101.│17.8Kg│40罐  │    │34.2罐│    │37.7罐│
│年│蝦  │      │( 每罐│25罐│(約 40│      │    │      │    │      │
│蝦│    │      │600g約│    │罐)   │      │    │      │    │      │
│  │    │      │101.25│    │      │      │    │      │    │      │
│  │    │      │罐)   │    │      │      │    │      │    │      │
├─┼──┼───┼───┼──┼───┼───┼──┼───┼──┼───┤
│蝦│蝦仁│25 ~75│1350Kg│1350│1050Kg│1050Kg│    │1050Kg│    │1050Kg│
│  │    │Kg    │      │Kg  │      │      │    │      │    │      │
│子│    │( 平均│      │    │      │      │    │      │    │      │
│  │    │值為  │      │    │      │      │    │      │    │      │
│  │    │50Kg) │      │    │      │      │    │      │    │      │
├─┼──┼───┼───┼──┼───┼───┼──┼───┼──┼───┤
│魚│魚  │108 ~ │4374Kg│4811│10000 │10000 │    │9920Kg│    │13270 │
│漿│    │216 Kg│      │.4Kg│Kg    │Kg    │    │      │    │Kg    │
│鰻│    │( 平均│      │    │      │      │    │      │    │(含小 │
│粉│    │值為  │      │    │      │      │    │      │    │糠蝦) │
│混│    │162Kg)│      │    │      │      │    │      │    │      │
│合├──┼───┼───┤    ├───┼───┼──┤      ├──┤      │
│  │鰻粉│10.8 ~│437.4 │    │500Kg │      │    │      │    │      │
│  │    │21.6Kg│Kg    │    │( 每包│      │    │      │    │      │
│  │    │( 平均│( 每包│    │25Kg約│      │    │      │    │      │
│  │    │值為  │25Kg約│    │20包) │      │    │      │    │      │
│  │    │16.2Kg│17.496│    │      │      │    │      │    │      │
│  │    │ )    │包)   │    │      │      │    │      │    │      │
└─┴──┴───┴───┴──┴───┴───┴──┴───┴──┴───┘
如不服本判決，應於判決送達後10日內向本院提出上訴狀，其未
敘述理由者並應於提出上訴狀後10日內向本院補提理由書（應附
繕本）。
附錄本件論罪科刑法條：
刑法第213條：
公務員明知為不實之事項，而登載於職務上所掌之公文書，足以
生損害於公眾或他人者，處1年以上7年以下有期徒刑。
刑法第210條：
偽造、變造私文書，足以生損害於公眾或他人者，處5 年以下有
期徒刑。
刑法第216條：
行使第210 條至第215 條之文書者，依偽造、變造文書或登載不
實事項或使登載不實事項之規定處斷。
84年5 月19日修正前商業會計法第66條第1款：
商業負責人、主辦及經辦會計人員，有左列情事之一者，處5 年
以下有期徒刑、拘役或1萬元以下罰金：
  一、以明知為不實之事項，而填製會計憑證或記入帳冊者。
